# Noun Declension



키츄아루이트어는 고전 이리프어에 비해 문법이 상당히 간단화 되어있다. 격의 갯수는 7개로 줄었으며 복잡한 자음변화 규칙도 사라졌다.





## Soft Declension



약변화 명사는 모음으로 끝나거나 t로 끝나는 명사들이다. 약변화 명사에서 어미의 t는 사라진다.



|      Case      |   Affix    |
| :------------: | :--------: |
| Abs. Acc. Erg. |     -      |
|      Dat.      | -m&#7769;t |
|      Gen.      |     -n     |
|      Loc.      |    -sa     |
|      Abl.      |    -ta     |
|     Pro.*      |    -kuv    |
|      Equ.      |    -tun    |



*횡단격은 구격(~(으)로, ~를 이용하여)을 겸한다.



ex) siku (얼음)

→ siku / sikun / sikusa / sikuta / sikukuv / sikutun



## Hard Declension



강변화 명사는 k, r, n으로 끝난다. 이 중에서 강변화 명사는 대부분 k로 끝나며, r과 n은 형용사의 명사변화 형태에서 쓰인다.



|      Case      |      -k      |      -r      |      -n      |
| :------------: | :----------: | :----------: | :----------: |
| Abs. Acc. Erg. |      -       |      -       |      -       |
|      Dat.      |  -&#7769;-t  |  -&#7769;-t  | -m-m&#7769;t |
|      Gen.      |  -#-&#7769;  |  -#-&#7769;  |      -n      |
|      Loc.      | -#-&scaron;a | -#-&scaron;a |     -ža      |
|      Abl.      |    -#-ta     | -&#7769;-ta  |     -nta     |
|      Pro.      |   -#-gruv    |     -ruv     |     -nuv     |
|      Equ.      |    -#-tun    | -&#7769;-tun |    -ntun     |



ex) kimik (개)

→ kimik / kimi&#7769;t / kimi&#7769; / kimi&scaron;a / kimita / kimigruv / kimitun



ex) sitar (오래된, 낡은)

→ sitar / sita&#7769;t / sita&#7769; / sita&scaron;a / sita&#7769;ta / sitarruv / sita&#7769;tun



ex) anglijatun (영어)

→ anglijatun / anglijatumm&#7769;t / anglijatunn / anglijatunža / anglijatunnta / anglijatunnuv / anglijatunntun



## Dual & Plural



키츄아루이트어에는 단수와 양수, 복수의 세가지 수가 있다. 단수는 한 개, 양수는 두 개의 사물이나 사람에 사용하며, 복수는 세 개 이상의 사물이나 사람에 사용한다. 양수형은 어미 끝의 자음을 제거한 뒤, 마지막 모음을 장음으로 만들고 -k를 붙인다. 복수형은 어미 끝의 자음을 제거한 후 -it를 붙인다. 양수가 격변화할 때는 -k를 -n으로 바꾸고, 복수의 격변화시에는 -iti의 형태로 약변화한다.



ex) inuk (사람) → inujik (두 사람) → inuit (사람들)

→ inujik / inujimm&#7769;t / inujinn / inujinža / inujinnta / inujinnuv / inujinntun

→ inuit / inuitim&#7769;t / inuitin / inuitisa / inuitita / inuitikuv / inuititun